【裁判字號】    90,上訴,612
【裁判日期】    900301
【裁判案由】    妨害自由等
【裁判全文】
臺灣高等法院高雄分院刑事判決          九十年度上訴字第六一二號
    上  訴  人
    即  被  告  乙○○
    選任辯護人  楊昌禧  律師
                唐小菁
                邱佩芳
右上訴人因妨害自由等案件，不服臺灣高雄地方法院八十九年度訴字第二０三六號中
華民國九十年三月一日第一審判決（起訴案號：臺灣高雄地方法院檢察署八十九年度
調偵字第一四二號），提起上訴，本院判決如左：
      主      文
上訴駁回。
乙○○緩刑貳年。
      事實及理由
一、本案經本院審理結果，認第一審判決認事用法及量刑均無不當，應予維持，並引
    用第一審判決書記載之事實、證據及理由。（如附件）
二、被告乙○○上訴否認犯罪，仍執前詞，辯稱伊與告訴人丙○○為了泡牛奶給小孩
    喝之事發生爭執，是丙○○打伊，伊抱著小孩，不敢還手，丙○○要打電話回娘
    家告狀，伊以夫妻之事，自己解決就好，不要把事態擴大，出自善意的暫時將總
    機關掉，嗣後丙○○跑出家門時自己滑倒擦傷，伊並未打丙○○云云，然查是日
    衝突發生之原因，據被告向社工人員吳念霓稱：係因照顧孩子的問題吵架，被告
    要求原告（即告訴人）替孩子泡牛奶，但是原告則說：孩子你要照顧你自己去泡
    ，因為被告及被告父母皆不清楚孩子喝的牛奶沖泡的量到底是多少，因為孩子哭
    鬧而要求原告協助，但是原告卻說這種話，於是被告才忍無可忍打原告等情，有
    該社工人員吳念霓之訪談報告附於本院八十八年度家上字第一七七號離婚事件案
    卷可稽，雖吳念霓嗣在該離婚事件到庭又陳稱訪談時被告並未直接承認打告訴人
    ，但係為上開沖泡牛奶發生爭執，則為被告及告訴人所不爭執，姑不論告訴人有
    無打被告，以當時情形，係被告要告訴人泡牛奶，告訴人不肯，始發生爭執，如
    非被告因不滿告訴人拒不泡牛奶而毆打告訴人，告訴人殊無打（反擊）被告之必
    要，又如被告並未毆打告訴人，反只是告訴人毆打被告，則理虧者是告訴人，告
    訴人殊無打電話向娘家告狀，被告亦無阻止告訴人打電話之理由，又當時告訴人
    既因被告將電話掛斷，而急切由三樓衝向一樓欲跑回娘家，（按告訴人娘家與被
    告家同在三民區相距不遠），其離去被告家之意甚堅，若非被告強拉，縱有跌倒
    （告訴人否認），豈有再回到三樓伺機打電話及向窗外求救之理﹖是被告所辯，
    在在與常情有違，其上訴非有理由，應予駁回。
三、查被告未曾受有期徒刑以上刑之宣告，因年輕氣盛，只為照顧孩子及沖泡牛奶之
    細故而觸刑章，告訴人且因此而提起離婚訴訟，並經原審法院及本院民事庭判准
    離婚，兩造所生之子吳柏融且判歸告訴人監護，有各該民事判決在卷可考，經此
    民、刑事偵審程序之教訓，已足資警惕，信無再犯之虞，本院認所宣告之刑以暫
    不執行為適當，爰併予諭知緩刑貳年，用勵自新。
四、據上論斷，應依刑事訴訟法第三百六十八條、第三百七十三條、刑法第七十四條
    第一款，判決如主文。
本案經檢察官鄭文貴到庭執行職務。
中    華    民    國      九十      年       五       月     二十九    日
                              臺灣高等法院高雄分院刑事第九庭
                                  審判長法官  張明松
                                        法官  江泰章
                                        法官  陳吉雄
右甲本證明與原本無異。
被告不得上訴。
檢察官如不服本判決，應於判決送達後十日內向本院提出上訴狀，其未敘述理由者並
應於提出上訴狀後十日內向本院補提理由書（須附繕本）。
                                      書記官  沈有進
中    華    民    國      九十      年       五       月    三十一      日
附錄：本判決論罪科刑法條：
刑法第二百七十七條第一項：
傷害人之身體或健康者，處三年以下有期徒刑，拘役或一千元以下罰金。
                                                                        Ｋ
附件：
臺灣高雄地方法院刑事判決                        八十九年度訴字第二三六號
    公  訴  人  臺灣高雄地方法院檢察署檢察官
    被      告  乙○○  男三十一歲（民國○○○年○○月○日生）
                        （身分證統一編號：Ｑ一二九七三九五五號）
                        住嘉義縣民雄鄉雙福五號
                        居高雄市○○區○○街一六三號
    選任辯護人  楊昌禧律師
    選任辯護人  唐小菁律師
    選任辯護人  鄭淑貞律師
右列被告因傷害等案件，經檢察官提起公訴（八十九年度調偵字第一四二號），本院
判決如左︰
    主  文
乙○○傷害人之身體，處有期徒刑月，如易科罰金，以佰元折算壹日。
    事  實
一、乙○○、丙○○為夫妻關係，二人間具有家庭暴力防治法第三條第一款所定之家
    庭成員關係，且觀念有差異，而時生齟齬。乙○○於民國八十八年七月十八日二
    十二時許，在高雄市○○區○○街一六三號三樓臥室內，因丙○○未應其要求為
    兒子吳相融（八十六年九月二十七日生）泡牛奶，且出言辯駁，竟心生不悅，而
    基於傷害之故意，以腳踹丙○○腿部、腰部多下，致丙○○因此受有右大腿皮下
    瘀血三Ｘ四公分、左外側膝皮下瘀血二Ｘ三公分等傷害；後丙○○欲打室內電話
    向娘家求助，乙○○恐事態擴大，又基於妨害人行使權利之故意，施強暴將電話
    筒搶下，丙○○改以行動電話求援，乙○○又將行動電話搶走，並走至二樓將室
    內電話總機關掉；丙○○見狀乘隙衝下一樓欲逃離現場，在一樓騎樓不慎跌倒，
    乙○○隨後趕至，將丙○○半推半拉往一樓屋內，丙○○於掙扎中，又受有右肘
    挫擦傷八Ｘ六公分、右膝挫擦傷三Ｘ二公分等傷害，而乙○○又將丙○○趕回三
    樓，禁止丙○○對外求援，而妨害吳淑芬行使權利；嗣經丙○○開窗對外大喊救
    命，乙○○無奈，始與丙○○分騎二輛機車返回丙○○娘家。
二、案經丙○○訴由臺灣高雄地方法院檢察署檢察官偵查起訴。
    理  由
一、訊據被告乙○○固坦承於前揭時地為替兒子泡牛奶事與告訴人丙○○發生爭執，
    惟矢口否認有傷害及妨害自由犯行，辯稱：「因二人為了泡牛奶的事起爭執，伊
    抱小孩，丙○○就打伊，後丙○○要打電話，伊將電話切斷，是她自己跑出去時
    滑倒受傷」云云。惟查：
  (一)、右揭傷害之事實，業據告訴人丙○○指述綦詳，並提出劉光雄醫師驗傷診斷書
      為證，被告雖質疑劉光雄醫師驗傷診斷書與告訴人在高雄醫學院附設中和紀念
      醫院病歷表內容不同，惟二者就告訴人受傷部位之右肘、右膝記載並無不同，
      所差異者為劉光雄醫師驗傷診斷書有記載右大腿、左外側膝之傷害，高雄醫學
      院附設中和紀念醫院病歷表有記載右手腕之傷害，此有該驗傷診斷書、病歷表
      附卷可按，則因各醫院對驗傷程序嚴謹不同，及病歷表內容記載詳細與否，所
      造成前開不同，自難依此差異之記載，即認告訴人所提驗傷診斷書為不實；又
      被告一再辯稱告訴人係因自行摔倒受傷云云，雖有證人王富雄、潘銘仁證稱：
      「有看見丙○○摔倒，乙○○把她牽起來」等語，證人吳雅惠、張淑貞證稱：
      「乙○○沒有打丙○○」等語，但證人王富雄、潘銘仁並未能證明在其等看見
      告訴人摔倒前、被告將告訴人牽起後，被告是否有傷害告訴人之行為，證人吳
      雅惠、張淑貞亦未全程親見被告與告訴人之爭執，自難以其四人之證詞為有利
      被告之認定；再者，參酌被告與告訴人此次爭執中，告訴人有逃離住處、呼喊
      救命之舉動，被告亦供稱其遭告訴人出手毆打，足見雙方爭執之激烈，則告訴
      人因此受有傷害，自非不可能，是告訴人之指述應屬可信。
  (二)、右揭妨害自由之事實，亦據告訴人丙○○指述綦詳，且被告自始即不否認因不
      願意讓告訴人將爭吵之事告知告訴人娘家，乃因此切斷室內電話總機開關，又
      參酌被告於本院八十九年十二月二十二日勘驗現場時供稱：「丙○○行動電話
      是放在梳妝檯，伊順手把行動電話拿起來」等語，雖與告訴人所指述其以行動
      電話求援時，被告將行動電話搶走情節不同，惟已可見被告有妨害告訴人打電
      話求援之意，再者，告訴人既急切由三樓往一樓走出去，其離去前開歸綏街住
      處之意自屬堅定，其若非因懾於被告之強暴、脅迫之舉，豈有再回到三樓，甚
      至在三樓大喊救命之理，更足認被告確妨害告訴人行使權利之舉。
  是綜上所述，告訴人指述雖有反覆不符之處，惟被告既有傷害、妨害自由之行為，
  自不因告訴人指述之瑕疵，即可減免被告之刑事責任；是本件事證已明，被告犯嫌
  洵堪認定。
二、核被告所為，係犯刑法第二百七十七條第一項傷害罪、第三百零四條第一項以強
    暴行為妨害人行使權利罪，且係屬家庭暴力防治法第二條第二項之家庭暴力罪。
    公訴人認被告係犯刑法第三百零二條之罪，惟告訴人三樓房間僅能由內反鎖，不
    可能由被告自外將告訴人鎖在房內，此業經本院勘驗屬實，是被告之行為自未達
    剝奪告訴人行動自由之程度，然基本社會事實同一，本院自得變更起訴法條加以
    審理。又公訴人認被告係為二次傷害行為，然被告所為之傷害行為係為達妨害告
    訴人行使權利目的之接續舉動，自非屬連續犯，亦附此說明。被告所犯前開二罪
    間有方法結果之牽連關係，應依刑法第五十五條後段從一重之傷害罪處斷。爰審
    酌被告未念夫妻之情，為細故即出手傷害及妨害告訴人行使權利，惡性非輕，且
    犯後飾詞卸責，惟其尚無前科記錄，素行尚佳，此有台灣高等法院被告全國前案
    紀錄表、臺灣高雄地方法院檢察署刑案資料查註紀錄表附卷可按，及犯罪之動機
    、所生危害等一切情狀，量處如主文所示之刑，並諭知易科罰金之折算標準。
據上論斷，應依刑事訴訟法第二百九十九條第一項前段、第三百條，刑法第二百七十
七條第一項、第三百零四條第一項、第五十五條、第四十一條第一項，罰金罰鍰提高
標準條例第一條前段、第二條，判決如主文。
中      華      民      國    九十      年      三      月      一      日
                                    臺灣高雄地方法院刑事第一庭
                                        法  官    曾  逸  誠
右甲本證明與原本無異。
如不服本判決，應於判決送達後十日內，向本院提出上訴狀。
                                       書記官    許玉城
中    華    民    國      九十      年      三      月      二      日
附錄本判決論罪之法條全文
刑法第二百七十七條第一項：
傷害人之身體或健康者，處三年以下有期徒刑、拘役或一千元以下罰金。
刑法第三百零四條：
以強暴、脅迫使人行無義務之事或妨害人行使權利者，處三年以下有期徒刑、拘役或
三百元以下罰金。
前項之未遂犯罰之。


司法院資訊處製作；財團法人民間司法改革基金會備份。
